【裁判字號】    97,消債更,195
【裁判日期】    970827
【裁判案由】    更生事件
【裁判全文】
臺灣新竹地方法院民事裁定           97年度消債更字第195號
聲  請  人  甲○○
                        350.
                        之1
上列當事人聲請消費者債務清理事件，聲請保全處分，本院裁定
如下：
    主  文
聲請駁回。
    理  由
一、按法院就更生或清算之聲請為裁定前，得因利害關係人之聲
    請或依職權，以裁定為下列保全處分：一、債務人財產之保
    全處分；二、債務人履行債務及債權人對於債務人行使債權
    之限制；三、對於債務人財產強制執行程序之停止；四、受
    益人或轉得人財產之保全處分；五、其他必要之保全處分，
    消費者債務清理條例第19條第1項固定有明文。惟同條例第4
    8條第2項及第69條後段亦有規定，於法院裁定開始更生程序
    後，除有擔保及有優先權之債權外，對於債務人不得開始或
    繼續訴訟及強制執行程序以及更生程序終結時，依第48條規
    定不得繼續之強制執行視為終結。是於法院裁定准予更生程
    序前，除別有緊急或必要情形致更生目的無法達成外，債權
    人依法得訴訟及為強制執行之權利均應不受影響。蓋消費者
    債務清理條例第19條第1項保全處分之目的，係為防杜債務
    人之財產減少，維持債權人間之公平受償並使債務人有重建
    更生之機會，而非作為債務人延期償付債務之手段，有礙於
    法院裁准更生或清算後相關法定程序之進行。
二、本件聲請意旨略以：聲請人之薪資已受本院96年度執字第10
    380號執行命令扣押移轉強制執行，聲請人近三個月平均僅
    有約新台幣（以下同）28,700元左右之收入，配偶曾祥聰年
    紀已大，無工作能力，雖有約14,000元之終生月退俸可領，
    然實杯水車薪，且長子劉克玉雖已成年，卻一直處於失業狀
    態，本身已自顧不暇，更遑論協助家庭經濟負擔，是聲請人
    除自己生活必要支出以外，尚須負擔配偶之扶養支出，全家
    生計僅由聲請人一人維持。以扣薪3分之1計算，聲請人薪資
    約有9,500元之數受扣薪執行，亦即每月僅得以19,200元支
    應以上種種生活與扶養開銷，聲請人生活早已無以為繼，僅
    能以民間借貸與親友週轉方式度日，倘本院不核可保全處分
    之聲請，不啻加深聲請人以債養債之程度，恐嚴重影響日後
    更生之進行並使聲請人生活陷入重大困境。職是，聲請人爰
    依消費者債務清理條例第19條之規定，聲請准予裁定核准聲
    請人財產之保全處分，並聲明：聲請人之債權人對於聲請人
    之債權不得行使，禁止聲請人之債權人對於聲請人提起訴訟
    程序及強制執行（含假扣押、假處分之執行）等程序，進行
    中之程序亦應予停止（包括薪資債權之扣押命令及移轉命令
    ）等語。
三、經查：
（一）聲請人並未釋明於本院裁定准予更生程序前有何緊急或必
      要情形或其他生活重大變革；且聲請人聲請本院就更生之
      聲請為裁定前，限制債權人行使對於聲請人之債權，並非
      為防杜債務人之財產減少。
（二）次查，本件聲請人之債權人台北富邦商業銀行股份有限公
      司、萬泰商業銀行股份有限公司、美商花旗銀行股份有限
      公司對於聲請人之薪資債權所為強制執行程序，僅限於聲
      請人每月得支領之各項薪資於3分之1範圍內，有聲請人提
      出之本院97年4月18日新院雲96執孔字第10380號執行命令
      附卷可稽，並經本院調閱該卷宗查閱無誤。以聲請人陳報
      之每月薪資約28,700元之數額計算，債權人僅就薪資之3
      分之1聲請強制執行扣薪，衡諸執行法院對於債務人之薪
      資債權實施強制執行時，一般僅於債務人每月得支領之各
      項薪津於3分之1範圍內為強制執行，已預留維持債務人及
      其共同生活之親屬生活所必需之生活費用，亦難認債權人
      就債務人之薪資債權為強制執行，將有礙於嗣後債務人更
      生程序之進行與更生目的之達成。此外，以聲請人每月薪
      資約28,700元之數額觀之，已聲請執行債權人對於聲請人
      之薪資債權所為強制執行於保全處分至多120日之期間內
      ，可得受償之數額非鉅，且台北富邦商業銀行股份有限公
      司、萬泰商業銀行股份有限公司、美商花旗銀行股份有限
      公司對聲請人聲請執行之債權額為495,148元、26,243元
      、149,416元，相對於債務人所稱其積欠之債務總金額
      2,604,308元，影響極為有限。
（三）再按債務人對於第三人之債權，係維持債務人及其共同生
      活之親屬生活所必需者，不得為強制執行，強制執行法第
      122條定有明文。準此，聲請人如認前揭執行命令所預留
      之範圍，已不足以維持聲請人及其家屬生活之必需時，自
      應依前揭規定向執行法院聲明異議而請求變更，而非聲請
      保全所能救濟。
（四）綜上，本院爰審酌更生程序主要係以法院裁定開始更生程
      序後之薪資、執行業務所得及其他固定收入作為更生方案
      之清債來源，是本院裁定開始更生程序前，前項執行程序
      之繼續並無礙於嗣後聲請人更生程序之進行與更生目的之
      達成，並慮及保全處分之立法意旨、債權人公平受償之影
      響程度、本件聲請日後通過之可能性、停止強制執行程序
      後債務人原執行所得未必用於日後更生債權等一切情狀，
      本院認尚無停止債權人對於聲請人薪資債權強制執行之必
      要，或限制債權人對聲請人行使債權之必要，聲請人所為
      保全處分之聲請並無理由，自應予駁回，爰裁定如主文。
中    華    民    國    97    年    8     月    27    日
              民事第一庭    法      官  謝永昌
以上正本係照原本作成。
如不服本裁定，應於裁定送達後10日內，以書狀向本院提出抗告
，並繳納抗告費新臺幣壹仟元。
中    華    民    國    97    年    8     月    27    日
                            書  記  官  李慧娟


司法院資訊處製作；財團法人民間司法改革基金會備份。
